---
title: "Senado Federal e Aprovações de Autoridades Indicadas Pelo Presidente da República"
author: "Rafaela B. M. Figueiredo Freire"
date: "2024-08-22"
output: slidy_presentation
---

# Objeto

 O papel do Senado Federal no processo de aprovação de autoridades tem sido questionado quanto à sua atuação ativa ou deferente. Por muito tempo, a literatura considerou o papel do Senado Federal como deferente, dada a alta taxa de aprovação. Porém, uma literatura mais recente tem questionado se, de fato, esse papel não precisa ser visto considerando outras etapas do processo, considerando, por exemplo, que as preferências dos senadores são observadas para que nomes vencedores sejam indicados, ou considerando o tempo de tramitação nesse processo, e não somente a taxa de aprovação ou rejeição. Dessa forma, iremos observar o tempo de tramitação de aprovação de dois grupos de autoridades: diretores de agências nacionais e embaixadores. 
Tais grupos foram escolhidos considerando a importância para a governabilidade. 

# Objetivo

Este trabalho pretende contribuir para a questão do papel do Senado Federal, sendo ativo ou deferente, no processo de aprovação de autoridade. Para isso, serão analisados os cargos de diretores de agências nacionais e embaixadores, com a finalidade de identificar se o tempo de tramitação do processo nesses dois cargos é diferente ou semelhante. 

A hipótese levantada é a de que os cargos de diretores serão mais rapidamente aprovados dada a necessidade de governabilidade desse cargo em contraponto com o cargo de embaixadores. Assim, seria possível considerar que a importância do cargo pode interferir nesse processo. 

```{r setup, include=FALSE}
knitr::opts_chunk$set(echo = FALSE)
#Trabalhando os dados:

#Baixando os pacotes
pacman::p_load(haven, tidyverse, readxl, dplyr, foreign, rmarkdown, ggplot2, janitor)

# Definir o espelho do CRAN
options(repos = c(CRAN = "https://cran.r-project.org"))

#Baixando a base de dados (trabalhada e aprimorada em outras tarefas deste curso)
library(readxl)
Dados_tcc_2010_2019 <- read_excel("~/Desktop/Dados tcc - 2010 - 2019.xlsx", 
    col_types = c("text", "text", "date", 
        "date", "numeric", "numeric", "numeric", 
        "numeric", "numeric", "numeric"))
View(Dados_tcc_2010_2019)

#Delimitando os dados para essa apresentação - média do tempo de tramitação em cargos como de Diretores

Diretores <- Dados_tcc_2010_2019 %>%
  filter(grepl("diretor", Cargo, ignore.case = TRUE))
view(Diretores)

install.packages("tidyverse")

Diretores <- clean_names(Diretores)

media_tempo <- Diretores %>%
  summarise(media = mean(tempo_de_tramitacao_dias_ate_a_aprovacao, na.rm = TRUE))
view(media_tempo)

#Resultado: 37.16556

Embaixadores <- Dados_tcc_2010_2019 %>%
  filter(grepl("embaixador", Cargo, ignore.case =TRUE))
view(Embaixadores)
Embaixadores <- clean_names(Embaixadores)
media_tempo2 <- Embaixadores %>%
  summarise(media = mean (tempo_de_tramitacao_dias_ate_a_aprovacao, na.rm = TRUE))
view(media_tempo2)

#Resultado: 70.70149

# Verificar estrutura dos dados
str(Diretores)
str(Embaixadores)

# Adicionar uma coluna identificando o grupo
Diretores <- Diretores %>% mutate(grupo = "Diretores")
Embaixadores <- Embaixadores %>% mutate(grupo = "Embaixadores")

# Combinar os dados
dados_combinados <- bind_rows(Diretores, Embaixadores)

# Realizar o teste t de duas amostras
resultado_teste <- t.test(tempo_de_tramitacao_dias_ate_a_aprovacao ~ grupo, data = dados_combinados)

# Exibir os resultados do teste t
print(resultado_teste)

#Welch Two Sample t-test

#data:  tempo_de_tramitacao_dias_ate_a_aprovacao by grupo
#t = -9.8157, df = 336.77, p-value < 2.2e-16
#alternative hypothesis: true difference in means between group Diretores and group Embaixadores is not equal to 0
#95 percent confidence interval:
 -40.25640 -26.81545
#sample estimates:
#   mean in group Diretores mean in group Embaixadores 
#                  37.16556                   70.70149 
```

# Contexto

Esse trabalho pretende fazer uma contribuição aos estudos a respeito do Senado
Federal brasileiro, tendo em vista que é um assunto ainda pouco explorado. Parte da
literatura enfatiza a fraqueza do Poder Legislativo comparado à força exercida pelo
Poder Executivo (Figueiredo, 2001; Eaton, 2001; Mustapic, 2001; Loureiro, 2001;
Siavelis, 2000), por vezes representando a aprovação pelo Senado Federal de nomeados
pelo Poder Executivo como apenas uma formalidade, não cumprindo, assim, sua função
de forma completa (Harris, 1968). 

Em contraponto, há estudos que assumem o Legislativo como ator com grande
força política, evidenciando o papel fundamental do Senado Federal (SF) para a
estabilidade do governo e reconhecendo o papel na área econômica da Casa (Neiva,
2011); além disso, assumem que os interesses da casa alta se não considerados na
própria casa, são considerados em outras etapas do processo decisório (Araújo, 2014).
Segundo Llanos e Lemos (2005), a taxa de aprovação de autoridades pelo SF é mais alta
que 90%, o que não significa que a Casa não cumpra sua função, mas que o tempo entre
aprovação e nomeação indica que há negociação com o Senado Federal. Esse trabalho
pretende verificar a efetividade de tais explicações e investigar a atuação do Senado nas
nomeações pelo poder Executivo por um período de 10 anos – de 2010 até 2019, nos cargos de diretores e embaixadores. 

# Metodologia

Os dados foram coletados manualmente do site oficial do Senado Federal, sendo coletados todos os cargos de diretores e embaixadores do ano de 2010 ao ano de 2019. A metodologia utlizada foi a quantitativa, sendo aplicado o teste T nos dados, com a finalidade de observar as médias das variáveis. Além dos cargos (embaixadores ou diretores), o tempo de tramitação foi uma importante variável utilizada para testar a hipótese deste trabalho. 

# Resultado do teste T

```{r cars, echo = TRUE}

# Realizar o teste t de duas amostras
resultado_teste <- t.test(tempo_de_tramitacao_dias_ate_a_aprovacao
                          ~ grupo, data = dados_combinados)
# Exibir os resultados do teste t
print(resultado_teste)

```

# Média do tempo de tramitação dos cargos selecionados

```{r pressure}

ggplot(dados_combinados, aes(x = grupo, y = tempo_de_tramitacao_dias_ate_a_aprovacao, fill = grupo)) +
  geom_boxplot(outlier.colour = "red", outlier.size = 2) +
  labs(
    title = "Tempo de Tramitação por Cargo",
    x = "Cargo",
    y = "Tempo de Tramitação (dias)"
  ) +
  theme_minimal() +
  scale_fill_manual(values = c("Diretores" = "blue", "Embaixadores" = "green"))

```


# Conclusões 

O teste T comparou a média dos dois grupos propostos: diretores e embaixadores, da variável tempo de tramitação. 

O teste T de Welch foi usado pois a variância dos dois grupos não são homogêneas, sendo as aprovações de diretores 151, e de embaixadores 335. 

## Valores do teste

t = -9.8157: é o valor estatístico entrado no teste T, que representa a diferença entre as médias dos dois grupos. O sinal negativo indica que a média do grupo "Diretores" é menor do que a do grupo "Embaixadores", sendo de aproximadamente 37 dias, enquanto do segundo grupo de, aproximadamente, 70 dias. 

df = 336.77: é o número de graus de liberdade associado ao teste.

p-value < 2.2e-16: O valor-p (p-value) é extremamente pequeno, indicando que há evidências muito fortes contra a hipótese nula, ou seja, a diferença entre as médias dos dois grupos é estatisticamente significativa.

Intervalo de confiança de 95%:-40.25640 -26.81545: o resultado negativo sugere que um grupo tem a média significativamente menor comparado ao outro, e resulta em 95% de confiança de que, de fato, o intervalo está entre estes números. 

## Estimativas das médias dos grupos

A média do tempo de tramitação para o grupo "Diretores" = 37.16556
A média do tempo de tramitação para o grupo "Embaixadores" = 70.70149

# Conclusão final 

Portanto, o teste revela que há uma diferença estatisticamente significativa entre os tempos de tramitação até a aprovação dos dois grupos. O grupo "Diretores" tem uma média de tempo menor do que o grupo "Embaixadores", e a diferença é bastante significativa.

O que sugere que o grau de importância do cargo é considerado no processo de aprovação de autoridades, uma vez que os cargos de diretoria são necessários para a governabilidade nacional. 
Caminhando na mesma direção dos estudos apontados por Mariana Llanos e Leany Lemos, a aprovação de embaixadores mostrou-se um processo mais demorado que a aprovação de diretores das agências nacionais. Segundo as autoras, esse resultado pode indicar que há uma hierarquia entre as indicações políticas, uma vez que a demora no processo de aprovação dos diretores seria mais danosa ao Executivo que no processo de indicação dos embaixaodes. Nesse caso, o presidente preveria a reação do Senado Federal, enviando nomes mais consensuais, e as negociações poderiam começar antes que a mensagem de indicação do nome seja enviada.
